臺灣臺南地方法院民事判決
                                      109年度訴字第632號
原      告  李新安  
被      告  呂健瑋  
訴訟代理人  蔡慶祥  
上列被告因過失傷害案件，原告提起刑事附帶民事訴訟請求侵權
行為損害賠償，經本院刑事庭移送前來（108 年度交附民字第96
號），本院於民國109 年7月8日言詞辯論終結，判決如下：
    主  文
被告應給付原告新臺幣貳萬貳仟捌佰柒拾貳元，及自民國一百零
八年六月八日起至清償日止，按週年利率百分之五計算之利息。
原告其餘之訴駁回。
訴訟費用由被告負擔百分之五，餘由原告負擔。
本判決原告勝訴部分得假執行。
原告其餘假執行之聲請駁回。
    事實及理由
一、原告起訴主張：被告於民國107 年6 月30日上午9 時50分許
    ，駕駛車牌號碼000-0000號自小客車，沿臺南市新市區富中
    街由東往西方向行駛，途經該路與富安三街之交岔路口時，
    本應注意在富中街上設有閃光黃燈號誌，而閃光黃燈表示「
    警告」，車輛應減速接近，注意安全，小心通過，並應注意
    車前狀況，隨時採取必要之安全措施，以避免危險之發生，
    而依當時天候晴、日間自然光線、柏油路面乾燥、無缺陷、
    無障礙物、視距良好，且管制號誌正常等情，並無不能注意
    之情事，竟疏未注意上情，亦未減速慢行，即貿然駕車通過
    上開路口，適有原告騎乘車牌號碼000-000 號機車自富安三
    街（閃光紅燈號誌）由南往北方向駛至該路口時，同疏未注
    意支線道車應暫停讓幹線道車先行，兩車因此發生碰撞（下
    稱系爭事故），致原告受有頭部外傷、右腳小趾挫擦傷、右
    肘挫擦傷、左小腿挫擦傷、背部挫傷、腰部挫扭傷、第四、
    第五節腰椎滑脫併神經壓迫等傷害。原告所受之損害計有：
    醫療費用新臺幣（下同）325,929 元（原告僅請求322,000
    元）、交通費用28,280元、後續醫療費用479,720 元及精神
    慰撫金300,000 元，共計1,133,929 元（原告僅請求1,130,
    000 元），爰依侵權行為之法律關係提起本件訴訟等語。並
    聲明：㈠被告應給付原告1,130,000 元，及自刑事附帶民事
    訴訟起訴狀繕本送達翌日起至清償日止，按週年利率5 ％計
    算之利息。㈡願供擔保請准宣告假執行。
二、被告則辯以：原告所受第四、第五節腰椎滑脫併神經壓迫之
    傷害非系爭事故所致，故原告請求關於第四、第五節腰椎滑
    脫併神經壓迫傷害之國立成功大學醫學院附設醫院（下稱成
    大醫院）醫療費用312,079 元、交通費用5,600 元、後續醫
    療費用479,720 元，實無理由。又原告請求之精神慰撫金亦
    過高等語。並聲明：原告之訴駁回。
三、兩造不爭執事項：
  ㈠被告於107 年6 月30日上午9 時50分許，駕駛車牌號碼000-0
    000號自小客車，沿臺南市新市區富中街由東往西方向行駛
    ，途經該路與富安三街之交岔路口時，本應注意在富中街上
    設有閃光黃燈號誌，而閃光黃燈表示「警告」，車輛應減速
    接近，注意安全，小心通過，並應注意車前狀況，隨時採取
    必要之安全措施，以避免危險之發生，而依當時天候晴、日
    間自然光線、柏油路面乾燥、無缺陷、無障礙物、視距良好
    ，且管制號誌正常等情，並無不能注意之情事，竟疏未注意
    上情，亦未減速慢行，即貿然駕車通過上開路口，適有原告
    騎乘車牌號碼000-000 號機車自富安三街（閃光紅燈號誌）
    由南往北方向駛至該路口時，同疏未注意支線道車應暫停讓
    幹線道車先行，兩車因此發生系爭事故，致原告受有頭部外
    傷、右腳小趾挫擦傷、右肘挫擦傷、左小腿挫擦傷、背部挫
    傷、腰部挫扭傷等傷害（下稱系爭傷害）。
  ㈡兩造因系爭事故涉犯刑法過失傷害罪，經臺灣臺南地方檢察
    署檢察官提起公訴，並經本院刑事庭以109 年度交簡字第28
    8 號判決原告犯過失傷害罪，處拘役10日，如易科罰金，以
    1,000 元折算1 日，被告犯過失傷害罪，處拘役30日，如易
    科罰金，以1,000 折算1 日確定在案（下稱刑事案件）。
  ㈢系爭事故經送臺南市車輛行車事故鑑定委員會鑑定結果，認
    原告駕駛普通重型機車，支線道車未讓幹道車先行，為肇事
    主因；被告駕駛自小客車，閃光黃燈路口，未注意車前狀況
    ，未減速慢行，為肇事次因；車牌號碼000-0000自小客貨車
    ，路口紅線違規停車，妨礙交通，同為肇事次因（見刑事案
    件警卷第33頁至第35頁）。
  ㈣原告已支出附表一至附表五所示醫療費用325,929 元，除成
    大醫院醫療費用312,079 元外，被告同意給付其餘醫療費用
    13,850元。
  ㈤原告前往臺南市立安南醫院、劉榮智骨科診所之交通費用22,
    680元（計算式：220 元×2 次×2 ＋100 元×109 次×2＝22,680
    元），被告同意給付。
  ㈥原告為高職畢業，目前無工作，每月領有國民年金3,779 元
    ；被告則為博士畢業，現為奇景光電股份有限公司技術副理
    ，每月工資約78,000元。
  ㈦原告因系爭事故已領取強制汽車責任保險給付11,740元。
四、兩造爭執事項：
  ㈠原告是否因系爭事故受有第四、第五節腰椎滑脫併神經壓迫
    之傷害？
  ㈡原告依侵權行為之法律關係，請求被告給付成大醫院醫療費
    用312,079 元、前往成大醫院交通費用5,600 元（計算式：
    350 元×8 次×2 ＝5,600 元）、後續醫療費用479,720 元及
    精神慰撫金300,000 元，是否有理由？
  ㈢兩造就系爭事故之發生，過失比例為何？
五、得心證之理由：
  ㈠原告未能舉證證明其因系爭事故受有第四、第五節腰椎滑脫
    併神經壓迫之傷害：
  ⒈按當事人主張有利於己之事實者，就其事實有舉證之責任，
    民事訴訟法第277 條本文定有明文。原告主張其因系爭事故
    受有第四、第五節腰椎滑脫併神經壓迫之傷害乙節，為被告
    所否認，原告自應就此有利於己之事實，負舉證責任。
  ⒉經查，原告於101 年5 月9 日至101 年12月3 日期間即因椎
    間盤移位、坐骨神經痛而前往希拉亞骨科診所就診，並於10
    1 年8 月15日因腰背疼痛又至劉榮智骨科診所就診，當時的
    X 光檢查結果為：「osteophytosis L2 ,3,4,5 with spond
    ylolisthesis L45 GrI 」（即股骨頭壞死與第四、五節腰
    椎滑脫症），有希拉亞骨科診所提供之原告病歷表、X 光片
    影本，及劉榮智骨科診所函暨所附X 光檢查影像光碟、病歷
    資料附於刑事案件卷宗可佐，足見原告於系爭事故發生前，
    即有第四、第五節腰椎滑脫症之舊疾，則原告是否係因系爭
    事故受有第四、第五節腰椎滑脫併神經壓迫之傷害，即屬有
    疑。又刑事案件審理時，法院為釐清原告第四、第五節腰椎
    滑脫併神經壓迫之傷害與系爭事故間之關聯性，乃將原告之
    診斷證明書、就診紀錄、病歷資料及X 光檢查結果等資料送
    請成大醫院鑑定，該院鑑定結果認：原告為第4/5 腰椎滑脫
    ，此病情應是退化所致等語，有該院108 年12月19日成附醫
    外字第1080024231號函暨所附診療資料摘要表附卷足憑（下
    稱成大鑑定報告，見本院卷第73至75頁），則依成大鑑定報
    告上開鑑定內容，可知原告所主張之第四、第五節腰椎滑脫
    併神經壓迫之傷害，係因退化所致，故尚難認為原告因系爭
    事故受有第四、第五節腰椎滑脫併神經壓迫之傷害。是原告
    主張其因系爭事故受有第四、第五節腰椎滑脫併神經壓迫之
    傷害云云，即非可採。
  ㈡按因故意或過失，不法侵害他人之權利者，負損害賠償責任
    ；不法侵害他人之身體或健康者，對於被害人因此喪失或減
    少勞動能力或增加生活上之需要時，應負損害賠償責任；不
    法侵害他人之身體、健康、名譽、自由、信用、隱私、貞操
    ，或不法侵害其他人格法益而情節重大者，被害人雖非財產
    上之損害，亦得請求賠償相當之金額，民法第184 條第1 項
    前段、第193 條第1 項、第195 條第1 項前段分別定有明文
    。查原告主張被告於上開時、地，本應注意在富中街上設有
    閃光黃燈號誌，而閃光黃燈表示「警告」，車輛應減速接近
    ，注意安全，小心通過，並應注意車前狀況，隨時採取必要
    之安全措施，以避免危險之發生，而依當時天候晴、日間自
    然光線、柏油路面乾燥、無缺陷、無障礙物、視距良好，且
    管制號誌正常等情，並無不能注意之情事，竟疏未注意上情
    ，亦未減速慢行，即貿然駕車通過上開路口，適有原告騎乘
    車牌號碼000-000 號機車自富安三街（閃光紅燈號誌）由南
    往北方向駛至該路口時，同疏未注意支線道車應暫停讓幹線
    道車先行，兩車因此發生系爭事故，原告因之受有系爭傷害
    之事實，為被告所不爭執，被告自有過失，又被告之過失行
    為與原告所受系爭傷害結果間有相當因果關係，被告自應負
    侵權行為損害賠償責任。
  ㈢茲就原告請求之項目及金額逐項審酌如下：
  ⒈醫療費用、交通費用部分：原告主張其因系爭事故支出醫療
    費用325,929 元及交通費用28,280元等語，被告僅同意給付
    原告因系爭傷害所支出之醫療費用13,850元及交通費用22,6
    80元，共計36,530元【見兩造不爭執事項㈣㈤】。經查，觀之
    原告所提成大醫院中文診斷證明書、轉診回診單、慢性病連
    續處方箋、門診預約通知單及醫療單據（見交附民字卷第29
    至35、89至97頁），可知除上開被告同意給付之金額外，原
    告請求醫療費用、交通費用之其餘金額均屬原告前往診治第
    四、第五節腰椎滑脫併神經壓迫傷害所支出之費用，然原告
    未能舉證證明其所受第四、第五節腰椎滑脫併神經壓迫傷害
    與系爭事故有關，已如前述，則原告請求被告給付因診治第
    四、第五節腰椎滑脫併神經壓迫傷害所支出之醫療費用及交
    通費用，即屬無據。是以，原告請求被告給付醫療費用13,8
    50元及交通費用22,680元，共計36,530元，為有理由，逾此
    所為之請求，則非有據。
  ⒉後續醫療費用部分：原告固主張其因第四、第五節腰椎滑脫
    併神經壓迫傷害手術後，無法提重物，也無法騎乘機踏車，
    部分運動受限，需持續前往成大醫院就診及復健等語。然縱
    認原告所述屬實，惟原告既未能舉證證明其所受第四、第五
    節腰椎滑脫併神經壓迫傷害與系爭事故有關，則原告因第四
    、第五節腰椎滑脫併神經壓迫傷害手術後之後續醫療費用，
    與系爭事故即無相當因果關係。是原告請求後續醫療費用47
    9,720 元，洵屬無據。
  ⒊精神慰撫金部分：
    按慰藉金之賠償須以人格權遭遇侵害，使精神上受有痛苦為
    必要，其核給之標準固與財產上損害之計算不同，然非不可
    斟酌雙方身分資力與加害程度，及其他各種情形核定相當之
    數額（最高法院51年台上字第223 號判例意旨參照）。經查
    ，原告因系爭事故受有系爭傷害，精神上自受有痛苦，原告
    依據民法第195 條第1 項前段規定請求被告賠償其非財產上
    之損害，即屬有據。本院審酌原告為高職畢業，目前無工作
    ，每月領有國民年金3,779 元；被告則為博士畢業，現為奇
    景光電股份有限公司技術副理，每月工資約78,000元等情，
    業經兩造陳明在卷，兩造106 、107 年度財產所得狀況，亦
    有本院依職權調取稅務電子閘門財產所得調件明細表附卷可
    稽，並考量兩造之身分、經濟狀況、教育程度及原告所受傷
    勢，認原告請求之精神慰撫金以50,000元為適當，原告逾此
    金額之主張，即非有據。
  ⒋綜上，原告請求被告賠償86,530元（計算式：醫療費用13,85
    0元＋交通費用22,680元＋精神慰撫金50,000元＝86,530元），
    為有理由，逾此部分之請求，即屬無據。
  ㈣按損害之發生或擴大，被害人與有過失者，法院得減輕賠償
    金額，或免除之，民法第217 條第1 項定有明文。經查，系
    爭事故經送請臺南市車輛行車事故鑑定委員會鑑定結果，認
    原告駕駛普通重型機車，支線道車未讓幹道車先行，為肇事
    主因；被告駕駛自小客車，閃光黃燈路口，未注意車前狀況
    ，未減速慢行，為肇事次因；車牌號碼000-0000自小客貨車
    ，路口紅線違規停車，妨礙交通，同為肇事次因，為兩造所
    不爭執，兩造就鑑定結果均表示沒有意見（見本院卷第80頁
    ），足認原告就系爭事故之發生，亦有過失。據此，本院審
    酌兩造之過失情節，認應由原告負擔60％過失責任，較為合
    理。故本院爰依上開過失程度比例，減輕被告賠償之金額至
    40％，是被告應給付原告之損害賠償金額應為34,612元（計
    算式：86,530元×40％＝34,612元）。
  ㈤按保險人依強制汽車責任保險法規定給付之保險金，視為加
    害人或被保險人損害賠償金額之一部分。加害人或被保險人
    受賠償請求時，得扣除之，強制汽車責任保險法第32條定有
    明文。從而，保險人所給付受益人之保險金，可視為被保險
    人或加害人所負損害賠償金額之一部分，受害人倘已自保險
    金獲得滿足，自不得又對被保險人或加害人再事請求（最高
    法院90年度台上字第825 號判決意旨參照）。查原告因系爭
    事故，已依強制汽車責任保險法之規定向強制汽車責任保險
    之保險人請求給付，受領強制汽車責任保險金11,740元，為
    兩造所不爭執，揆之前揭規定，上開給付自應視為被告損害
    賠償金額之一部分，被告受賠償請求時，得予扣除之，故經
    扣除上開金額後，原告請求被告給付22,872元（計算式：34
    ,612元－11,740元＝22,872元），為有理由，應予准許；逾上
    開金額之請求，則屬無據。
六、綜上所述，原告依侵權行為之法律關係，請求被告給付22,8
    72元，及自刑事附帶民事訴訟起訴狀繕本送達翌日即108 年
    6 月8 日（108 年5 月28日寄存送達，同年6 月7 日生送達
    效力；送達證書見交附民字卷第101 頁）起至清償日止，按
    週年利率5 ％計算之利息，為有理由，應予准許，原告逾此
    部分之請求，為無理由，應予駁回。
七、本件原告勝訴部分所命給付之金額未逾500,000 元，依民事
    訴訟法第389 條第1 項第5 款之規定，應依職權宣告假執行
    ；原告就該部分陳明願供擔保請准宣告假執行，僅係促使本
    院職權之發動，並無准駁之必要。至原告敗訴部分，其假執
    行之聲請已失所附麗，應併予駁回。
八、本件為判決基礎之事證已臻明確，兩造其餘攻擊防禦方法及
    舉證，經本院斟酌後，認為均不足影響本判決之結果，爰不
    逐一論列，附此敘明。
九、訴訟費用負擔之依據：民事訴訟法第79條。
中　　華　　民　　國　 109　　年　　7 　　月　　27　　日
                  民事第一庭  法　官　潘明彥
以上正本係照原本作成。 
如不服本判決，應於送達後20日內，向本院提出上訴狀並表明上
訴理由（須附繕本）。如委任律師提起上訴，應一併繳納上訴審
裁判費。
中　　華　　民　　國　 109　　年　　7 　　月　　27　　日
                              書記官  鄭梅君

附表一：臺南市立安南醫院     編號      日期      科  別    金 額   備     註（卷內編碼）  1  107年6月30日     急診外科    740元       2  2  107年7月2日     急診外科    580元       5  3  107年7月3日     神經外科    530元       4  4  107年7月6日     證明書費    100元       3  5  107年11月29日     診斷書費     50元       1 總計    2,000元  




附表二：勝義中醫診所     編號      日期      科  別    金 額   備     註（卷內編碼）  1  107年7月7日      中醫科    120元      24  2  107年7月16日      中醫科    140元      25  3  107年7月25日      中醫科    140元      26  4  107年8月1日      中醫科    140元      27  5  107年8月9日      中醫科    140元      28  6  107年8月16日      中醫科    140元      19  7  107年8月24日      中醫科    140元      20  8  107年8月31日      中醫科    140元      21  9  107年9月7日      中醫科    140元      22  10  107年9月14日      中醫科    140元      23  11  107年9月21日      中醫科    140元      14  12  107年9月28日      中醫科    140元      15  13  107年10月5日      中醫科    140元      16  14  107年10月12日      中醫科    140元      17  15  107年10月19日      中醫科    140元      18  16  107年10月26日      中醫科    140元      10  17  107年11月2日      中醫科    140元      11  18  107年11月2日      診斷書    400元      12  19  107年11月27日      診斷書    100元      13 總計    2,860元  




附表三：廖本德內科診所     編號      日期      科  別    金 額   備     註（卷內編碼）  1  107年7月18日   腸胃肝膽內科    200元       8  2  107年7月19日   腸胃肝膽內科    200元       9  3  107年7月26日   腸胃肝膽內科    200元       6  4  107年8月28日     證明書費    200元       7 總計      800元  




附表四：國立成功大學醫學院附設醫院     編號      日期      科  別    金 額   備     註（卷內編碼）  1  108年1月14日     神經外科    610元     134  2  108年1月28日     神經外科    420元     135  3 108年2月10日至108年2月16日     神經外科 309,695元     137  4  108年2月25日     神經外科    616元     136  5  108年3月25日     神經外科    738元     138 總計   312,079元  




附表五：劉榮智骨科診所     編號      日期      科  別    金 額   備     註（卷內編碼）  1  107年7月9日       骨科    150元      29  2  107年7月10日       骨科     50元      31  3  107年7月11日       骨科     50元      30  4  107年7月12日       骨科    290元      36  5  107年7月14日       骨科     50元      34  6  107年7月16日       骨科     50元      32  7  107年7月17日       骨科    290元      37  8  107年7月18日       骨科     50元      35  9  107年7月19日       骨科     50元      33  10  107年7月20日       骨科     50元      42  11  107年7月23日       骨科     50元      40  12  107年7月24日       骨科    150元      38  13  107年7月25日       骨科    150元      43  14  107年7月26日       骨科     50元      41  15  107年7月30日       骨科     50元      39  16  107年7月31日       骨科     50元      48  17  107年8月1日       骨科     50元      46  18  107年8月2日       骨科     50元      44  19  107年8月3日       骨科    150元      49  20  107年8月4日       骨科     50元      47  21  107年8月6日       骨科     50元      45  22  107年8月7日       骨科     50元      54  23  107年8月8日       骨科     50元      52  24  107年8月9日       骨科     50元      50  25  107年8月10日       骨科    210元      55  26  107年8月11日       骨科     50元      53  27  107年8月13日       骨科     50元      51  28  107年8月14日       骨科     50元      60  29  107年8月15日       骨科     50元      58  30  107年8月16日       骨科     50元      56  31  107年8月18日       骨科    150元      61  32  107年8月20日       骨科     50元      59  33  107年8月21日       骨科     50元      57  34  107年8月22日       骨科     50元      66  35  107年8月23日       骨科     50元      64  36  107年8月25日       骨科     50元      62  37  107年8月27日       骨科    150元      67  38  107年8月28日       骨科     50元      65  39  107年8月29日       骨科     50元      63  40  107年8月30日       骨科     50元      72  41  107年8月31日       骨科     50元      70  42  107年9月1日       骨科     50元      68  43  107年9月3日       骨科    150元      73  44  107年9月4日       骨科     50元      69  45  107年9月5日       骨科     50元      71  46  107年9月6日       骨科     50元      78  47  107年9月7日       骨科     50元      76  48  107年9月8日       骨科     50元      74  49  107年9月10日       骨科    150元      79  50  107年9月11日       骨科     50元      77  51  107年9月12日       骨科     50元      75  52  107年9月13日       骨科     50元      84  53  107年9月14日       骨科     50元      82  54  107年9月15日       骨科     50元      80  55  107年9月17日       骨科    150元      85  56  107年9月18日       骨科     50元      83  57  107年9月19日       骨科     50元      81  58  107年9月20日       骨科     50元      90  59  107年9月22日       骨科     50元      88  60  107年9月25日       骨科     50元      86  61  107年9月26日       骨科    150元      91  62  107年9月27日       骨科     50元      89  63  107年9月28日       骨科     50元      87  64  107年9月29日       骨科     50元      96  65  107年10月1日       骨科     50元      94  66  107年10月2日       骨科     50元      92  67  107年10月3日       骨科    150元      97  68  107年10月4日       骨科     50元      95  69  107年10月5日       骨科     50元      93  70  107年10月18日       骨科     50元     102  71  107年10月19日       骨科     50元     100  72  107年10月23日       骨科     50元      98  73  107年10月24日       骨科    150元     103  74  107年10月25日       骨科     50元     101  75  107年10月26日       骨科     50元      99  76  107年10月27日       骨科     50元     108  77  107年10月29日       骨科     50元     106  78  107年10月31日       骨科     50元     104  79  107年11月1日       骨科    150元     109  80  107年11月2日       骨科     50元     107  81  107年11月3日       骨科     50元     105  82  107年11月6日       骨科     50元     114  83  107年11月8日       骨科     50元     112  84  107年11月9日       骨科     50元     110  85  107年11月12日       骨科    150元     115  86  107年11月14日       骨科     50元     113  87  107年11月16日       骨科     50元     111  88  107年11月19日       骨科     50元     120  89  107年11月21日       骨科     50元     118  90  107年11月23日       骨科     50元     116  91  107年11月26日       骨科    150元     121  92  107年11月26日      證明書    100元     119  93  107年11月28日       骨科     50元     117  94  107年11月30日       骨科     50元     126  95  107年12月3日       骨科     50元     124  96  107年12月6日       骨科     50元     122  97  107年12月8日       骨科     50元     127  98  107年12月11日       骨科    150元     125  99  107年12月13日       骨科     50元     123 100  107年12月15日       骨科     50元     132 101  107年12月18日       骨科     50元     130 102  107年12月20日       骨科     50元     128 103  107年12月24日       骨科     50元     133 104  107年12月26日       骨科    150元     131 105  107年12月28日       骨科     50元     129 106  108年1月3日       骨科     50元     143 107  108年1月5日       骨科     50元     141 108  108年1月7日       骨科     50元     139 109  108年1月9日       骨科     50元     144 110  108年1月11日       骨科    150元     142 111  108年1月16日       骨科     50元     140 總計    8,190元